臺灣桃園地方法院刑事判決　　　　　　 94年度簡上字第170號
上　訴　人　乙○○　男　31歲（民國63年5月4日生）
上列上訴人即被告因違反動產擔保交易法案件，不服本院九十四
年度桃簡字第五八二號，中華民國九十四年三月十六日第一審刑
事簡易判決（聲請簡易判決處刑案號：九十四年度偵字第一七六
九號），提起上訴 ，本院管轄之第二審合議庭判決如下：
    主  文
上訴駁回。
    事　實
一、緣乙○○之妻甲○○（所犯違反動產擔保交易法案件，業據
    本院以九十四年度桃簡字第二Ｏ九號刑事簡易判決判處有期
    徒刑三月確定）於民國九十二年四月二十三日與和潤企業股
    份有限公司（以下簡稱和潤公司）簽訂債權讓與暨動產抵押
    契約書，約定以債權讓與方式將其與鄭中銘間之分期付款買
    賣契約讓與和潤公司，並約定以動產擔保交易設定動產抵押
    方式，將買賣標的物即車牌號碼三Ｌ─五四八二號福特六和
    牌自小客車設定動產抵押權予和潤公司，雙方約定自九十二
    年五月二十三日起至九十五年四月二十三日止，分三十六期
    攤還本息，每期支付新臺幣（下同）八千五百四十五元，共
    計應支付三十萬七千六百二十元，在擔保債權未全部付清前
    ，債務人不得將標的物遷移、出賣、出質或為其他處分行為
    。詎甲○○與其夫乙○○因經商失敗對外積欠債務而自九十
    二年七月二十三日起即未依約繳款，而乙○○明知甲○○所
    購得之前揭自用小客車有設定動產抵押予和潤公司，在擔保
    債權未全部付清前，債務人甲○○不得將標的物遷移、出賣
    、出質或為其他處分行為，竟為清償對外債務，而與甲○○
    共同基於意圖為自己不法利益之犯意聯絡，於九十二年七月
    二十二日，同至桃園縣桃園市三民當鋪將前揭自用小客車出
    質，而典當得款二十萬元，致和潤公司追索無著受有損害。
二、案經臺灣桃園地方法院檢察署檢察官自動檢舉偵查後聲請以
    簡易判決處刑。
    理  由
一、右揭犯罪事實，業據被告乙○○於偵訊時坦承不諱，核與共
    犯甲○○於偵訊時證稱：「因為我先生缺錢用，我先生告訴
    我，拿我車子去典當，我們就一起去三民當舖典當二十萬元
    。」等語（見九十三年度偵字第六五一四號偵查卷第四二頁
    ）相符，並經告訴代理人林柏鑫於偵訊時指述甚詳，復有債
    權讓與暨動產抵押契約書影本、動產擔保交易動產抵押設定
    登記申請書影本、和潤企業撥款同意書影本、和潤公司訪視
　　報告書、收當物品資料查詢資料等附卷可稽。按動產擔保交
　  易之車輛，約定有標的物存放地點，其目的即在保障債權人
    於必要時取回其仍保有所有權之車輛，於觀念上應遵守動產
    擔保交易上動產抵押設定登記申請書上所約定之存放地點之
    約定，而在物理上仍應使動產擔保交易之債權人隨時得發現
    其所有物所在，以行使其權利，動產擔保交易之債務人並負
    此義務，而不得將該物品移置於權利人所不知之處所，而妨
    害權利人權利之行使，質是，債務人如主觀上有使該擔保物
    以任何方式，妨害權利人權利之行使，而任將標的物遷移、
    出質者，應即認有不法之意圖。本件共犯甲○○既為暨動產
    抵押契約書之債務人，其未經告訴人之同意，與被告共同將
    汽車出質，又依據契約所載標的物存放地點係在契約共犯甲
    ○○所載之住址，而共犯甲○○未經告訴人同意，將汽車遷
    移他處出質予當鋪，致告訴人不知該車之所在，足見被告、
    共犯甲○○主觀上係以將該物品以藏匿方式，使告訴人難以
    發現標的追索無著之事實，足堪認定。至被告於本院審理時
    辯稱：伊不知道前揭自用小客車有設定動產擔保抵押，亦不
    知道甲○○將前揭自用小客車典當予當鋪云云，然被告於共
    犯甲○○違反動產擔保交易法案件偵查中（即臺灣桃園地方
    法院檢察署九十三年度偵字第六五一四號）經檢察官告以刑
    事訴訟法第一百八十一條得拒絕證言及偽證罪之處罰後，被
    告表示願意作證，並證述：「（問：你是否知道甲○○在九
    十二年四月間以動產抵押之方式向告訴人公司購買三Ｌ─五
    四八二號自小客車？）我當時就知道。」、「（問：該車是
    否僅繳2 期，第3 期後就沒有繳？）是的。」、「因為當時
    我們做生意失敗，沒有錢繳，所以就商量好，將車子拿去典
    當，典當的錢拿去清償債務。」等語，且被告與共犯甲○○
    為夫妻關係，並共用前揭自用小客車等情，復據被告、共犯
    甲○○於偵查中陳述在卷，從而，被告身為人夫，且與共犯
    甲○○同住一處共同使用前揭自用小客車，焉有不知其妻甲
    ○○購買前揭自用小客車有設定動產擔保抵押予和潤公司之
    情事？是被告所辯，顯係事後卸責之詞，不足採信。另共同
    被告所為不利於己之供述，得採為其他共同被告犯罪之證據
    ，惟此項不利之供述，依刑事訴訟法第一百五十六條第二項
　　規定，仍應調查其他必要之證據，以察其是否與事實相符，
　  自難專憑此項供述，為其他共同被告犯罪事實之認定。查共
    犯甲○○之供述與被告自白相符，且本案並經告訴代理人林
    柏鑫於偵訊時指述在卷，復有前揭債權讓與暨動產抵押契約
    書影本等文書證據為補強證據，是共犯甲○○之供述與事實
    相符，自得採為被告犯罪事實之認定，被告上訴意旨以共犯
    甲○○之供述無證據能力云云，委不足採，附此敘明。至被
    告聲請調查其有無與告訴人公司洽談和解事宜，核與本案事
    實認定無涉。綜上，本件事證明確，被告上開犯行堪予認定
    ，應依法論科。
二、核被告乙○○所為，係犯動產擔保交易法第三十八條之罪。
    又被告與共犯甲○○二人就上開犯行，具有犯意聯絡及行為
    分擔，為共同正犯。被告雖無動產擔保交易之債務人身分，
    惟其與有動產擔保交易之債務人身分之共犯甲○○共同實施
    上開犯行，依刑法第三十一條第一項規定，仍以共同正犯論
    。原審以被告罪證明確，適用動產擔保交易法第三十八條，
    刑法第十一條前段、第二十八條、第三十一條第一項（原判
    決漏載）、第四十一條第一項前段、罰金罰鍰提高標準條例
    第一條前段、第二條，逕以簡易判決判處被告拘役二十日，
    並諭知易科罰金之折算標準，經核認事用法尚無違誤，量刑
    亦稱妥適，應予維持。被告執前詞上訴，為無理由，應予駁
    回。
據上論斷，應依刑事訴訟法第四百五十五條之一第三項、第三百
六十八條，判決如主文。
本案經檢察官李允煉到庭執行職務。
中　　華　　民　　國　　94　　年　　6 　　月　　10　　日
                     刑事第一庭  審判長法  官   曾淑華
                                       法  官   楊晴翔
                                       法  官   黃梅淑
以上正本證明與原本無異。
本件不得上訴。
　　　　　　　　　　　　　　　         書記官　 魏里安
中　　華　　民　　國　　94　　年　　6 　　月　　10　　日
